臺灣臺北地方法院民事判決　　　　　　　　　　　　九十二年度訴字第五三０二號
　　原　　　告　順發電腦股份有限公司
　　法定代理人　甲○○
　　訴訟代理人　蔡東賢律師
　　複　代理人　劉定基律師
　　被　　　告　源和建設股份有限公司
　　法定代理人　乙○○
　　訴訟代理人　李復甸律師
　　複　代理人　林上鈞律師
　　　　　　　　夏安安律師
　　　　　　　　吳榮達律師
當事人間債務人異議之訴事件，本院於中華民國九十三年十一月二十三日言詞辯論終
結，判決如下：
    主  文
原告之訴駁回。
訴訟費用由原告負擔。
    事實及理由
壹、原告起訴主張：
  (一)原告於民國（下同）九十一年一月二十三日與被告簽訂房屋租賃合約書（下稱系
    爭租賃契約），由原告向被告承租門牌號碼為台北市○○○路○段七八號一樓一
    部及七四、七六、七八號二、三樓全部之房屋（下稱系爭房屋），並經本院公證
    處公證人公證在案。系爭租賃契約約定租期為八年，自九十一年四月一日起，前
    二年每月租金為新臺幣（下同）八十五萬元，第三、四年為每月九十萬元，第五
    、六年為每月九十五萬元，末二年為每月一百萬元，並交付履約保證金三百八十
    二萬五千元。嗣被告據前開公證書聲請強制執行，請求原告給付自九十二年四月
    起至同年九月止未付之租金，共計四百五十四萬八千元（不含利息），經本院以
    九十二年度執字第三三七０一號執行事件受理。惟系爭房屋及坐落土地申報總價
    額年息百分之十為六百九十四萬七千六百二十一元，則依土地法第九十七條規定
    ，系爭房屋每月租金應不得超過五十七萬九千元，是被告就超過上開金額部分之
    租金並無請求權，又被告所收取之履約保證金超過土地法第九十九條規定二個月
    房屋租金之總額，原告主張以超過部分之履約保證金二百六十六萬七千元抵付租
    金，是被告聲請強制執行即有妨礙請求之事由。爰依強制執行法第十四條第一項
    前段規定提起本件訴訟。聲明：本院九十二年度執字第三三七０一號給付租金執
    行事件之強制執行程序應予撤銷。
  (二)對被告抗辯所為陳述：
　1.系爭租賃契約約定租金過高，且超出鄰近租金行情甚鉅，復因被告不許原告將系
    爭房屋中七八號與相鄰之八十號牆面打通，致系爭房屋動線不良，無法發揮其作
    為賣場之經濟效益，被告又要求原告拆除樓頂冷卻消防設備，應認其有權利濫用
    。
  2.土地法第九十七條第一項符合社會現況，該條項未區分住宅用或營業用，被告不
    應擴張解釋，且最高法院五十四年台上字第一五二八號判例應僅適用於市場攤位
    ，與本件被告未負責系爭房屋之經營管理及衛生維持之情形有別。
貳、被告則以：
  (一)系爭房屋係供營業用，依土地法第九十七條第一項立法意旨及最近實務見解，其
    租金應不受土地法第九十七條第一項之限制。況依現狀，土地及建物申報價額均
    偏離實價甚多，該條文已不合時宜。又系爭房屋位於台北車站週邊地區，與台北
    地標新光三越百貨公司站前店僅一路之隔，附近有中國信託總行、華南銀行總行
    、第一銀行總行、捷運地下商店街、誠品書店等，屬台北市交通樞鈕及經濟中心
    之精華地段，且原告乃股票上櫃公司，業已審慎評估自身需求及租金負擔，雙方
    合意後始簽訂系爭租賃契約並經公證，原告嗣後泛指系爭租賃契約之租金超過土
    地法第九十七條規定，不僅違背誠信，並有礙交易秩序。
  (二)縱以土地法第九十七條第一項計算，系爭房屋之土地及其建築物申報總價年息百
    分之十為八十六萬八千二百九十八元，本件約定前二年租金為八十五萬元，亦未
    超過前揭條文所定上限，且土地法第九十九條規定，應只適用於住宅用之房屋，
    系爭房屋為營業用，不受其限制等語抗辯之。聲明：原告之訴駁回。
參、兩造均不爭執之事實：
    原告主張兩造訂有系爭租賃契約，並經本院公證處公證人公證，約定租期八年，
    自九十一年四月一日起，前二年每月租金為八十五萬元，被告據該公證書聲請強
    制執行，請求原告給付九十二年四月份至九月份未付之租金四百五十四萬八千元
    ，經本院以九十二年度執字第三三七０一號執行事件受理並核發執行命令等事實
    ，為被告所不爭執，並據原告提出公證書、系爭租賃契約、執行命令等件為憑，
    另經本院調閱前揭執行卷宗影印全職附卷，核屬相符，自堪信為真實。
肆、本件原告主張系爭房屋及坐落土地申報總價額年息百分之十為六百九十四萬七千
    六百二十一元，依土地法第九十七條規定，系爭房屋每月租金應不得超過五十七
    萬九千元，是被告就超過上開金額部分之租金並無請求權，被告聲請強制執行即
    屬有妨礙其請求之事由等語，是兩造爭執之點首在系爭租賃契約所約定之租金，
    有無土地法第九十七條之適用？審酌如下：
  (一)按土地法第九十七條第一項房屋租金最高額限制規定之立法意旨，乃於城市房屋
    供不應求，為防止房屋所有權人乘機哄抬租金，造成居住問題，特設本條限制房
    屋租金之最高額，以保護經濟上弱者之承租人，使其能取得適當之居住空間，避
    免造成居住問題，是該條規定應僅限於城市地方供住宅用之房屋始有其適用。至
    營業用房屋，承租人用以營業獲取利潤，不僅在其承租房屋得以營商，並得享有
    營業房屋所形成商圈之商業利益，且營業用房屋類皆坐落在商業區，其建造、維
    修成本及應繳納之稅捐高於一般住宅房屋，自非一般居住用房屋可比，與該條保
    障人民安居基本需求之目的，已屬有間。又營業用房屋之承租人原非經濟上之弱
    者，尤以連鎖企業，擁有充沛資金與市場優勢，已為經濟上之強者，又可獲取相
    當之利潤，更無立法限制租金額之必要。況租屋營業，租金之支出，原屬營業成
    本之一部，倘立法限制租金額，營業利潤並未相對受限，任其享有鉅額利潤，要
    非立法之原意。復就土地法第三章房屋及基地之立法結構觀之，土地法第九十四
    條第一項、第九十六條規定所稱之房屋類皆指住宅而言，而我國經濟現屬已開發
    國家，房屋之供需與往昔不同，營業用房屋租金之多寡，自應本諸契約自由之原
    則，回歸巿場機制，方能促進都巿之更新與繁榮。故土地法第九十七條所指房屋
    ，應解為不包括供營業使用之房屋，以兼顧租賃雙方之利益，契合本條之立法本
    旨。再者，本件原告為股票上櫃公司，所承租之系爭房屋地處台北市○○○路○
    段台北車站商圈，且係作為開設三Ｃ賣場營業使用，此為原告所不爭執，則依上
    開說明，系爭租賃契約之租金即不受土地法第九十七條所定房租最高限額之拘束
    ，是以原告主張被告就超過土地法第九十七條第一項部分之租金無請求權云云，
    為無可取，被告抗辯系爭租賃契約之租金不受土地法第九十七條第一項之限制，
    應可採信。
  (二)至於原告主張被告所收取之履約保證金超過土地法第九十九條規定二個月房屋租
    金之總額，原告以超過二個月租金部分之履約保證金二百六十六萬七千元抵付租
    金等語。為被告所否認，並抗辯土地法第九十九條規定應只適用於住宅用之房屋
    ，系爭房屋為營業用不受其限制等語。按土地法第九十九條之規定，基於前揭法
    理之解釋，營業使用之房屋其履約保證金之收取，自不受二個月房屋租金總額之
    限制，是原告主張以履約保證金二百六十六萬七千元抵付租金云云，即屬無據，
    不應准許。
伍、綜上所述，原告主張被告聲請強制執行之租金超過土地法第九十七條第一項所定
    房租最高限額，被告無請求權，另被告所收取之履約保證金超過土地法第九十九
    條規定二個月房屋租金之總額，原告以超過部分之履約保證金對本件被告聲請強
    制執行之租金主張抵銷等情，均無理由。從而，原告依強制執行法第十四條第一
    項前段規定，請求撤銷本院九十二年執字第三三七０一號給付租金執行事件之強
    制執行程序，洵非有據，應予駁回。
陸、本件事證已臻明確，兩造其餘攻擊防禦方法及未經援用之證據，經本院斟酌後，
    認為均不足以影響本判決之結果，爰不一一論述，併此敘明。
據上論結：本件原告之訴為無理由，依民事訴訟法第七十八條，判決如主文。
中　　　華　　　民　　　國　　九十三　　年　　 十一 　　月　　二十六　　日
                                        民事第二庭  法  官    洪純莉
正本係照原本作成
如對本判決上訴，須於判決送達後廿日內向本院提出上訴狀
中　　　華　　　民　　　國　　九十三　　年　　 十一 　　月　　二十六　　日
                                                    書記官    黃慧怡
